【裁判字號】    94,訴,881
【裁判日期】    980831
【裁判案由】    貪污治罪條例等
【裁判全文】
臺灣彰化地方法院刑事判決               94年度訴字第881號
公  訴  人  臺灣彰化地方法院檢察署檢察官
被      告  甲○○
選任辯護人  羅豐胤律師
            黃靖閔律師
被      告  戊○○
上  1   人
選任辯護人  陳忠儀律師
被      告  庚○○
上  1   人
選任辯護人  陳世煌律師
            黃俊昇律師
被      告  辛○○
上  1   人
選任辯護人  林巧雲律師
            宋永祥律師
被      告  壬○○
上  1   人
選任辯護人  張繼準律師
            蘇若龍律師
            阮春龍律師
上列被告等因違反貪污治罪條例等案件，經檢察官提起公訴（94
年度偵字第2886號），茲本院判決如下：
    主  文
甲○○、戊○○、庚○○、辛○○、壬○○均無罪。
    理  由
一、公訴意旨以：被告辛○○於民國83年4 月間，擔任彰化縣芳
    苑鄉農會【下稱芳苑農會】之供銷部主任，其業務範圍為綜
    理芳苑農會辦理之供銷業務即接受糧食管理處之委託收購、
    管理公糧等業務；被告庚○○於80年間起至84年6 月止，則
    擔任芳苑農會推廣股股長，且業務執掌為推廣該農會農業政
    策及依據前臺灣省政府糧食局【嗣更名為行政院農業委員會
    糧食管理處；現更名為行政院農業委員會農糧署】制頒國產
    雜糧收購與銷售作業程序辦理國產雜糧之保價收購業務；被
    告戊○○於82年間則擔任芳苑農會職員並兼任該農會稻穀、
    雜糧倉庫管理員。因芳苑農會與糧管處訂有「臺灣省政府糧
    食局彰化管理處委託辦理臺糧經收、保管等撥付業務合約」
    而接受委託辦理有關公糧收購等業務。被告辛○○、庚○○
    、戊○○均係受公務機關委託辦理公務之人員；案外人己○○則係芳苑農會推廣股職員，經辦農會轄內各農地繳交契作
    、雜糧等資料建檔工作，負責待農會公布申報繳交雜糧日期
    後，該農會總幹事即指定被告戊○○、辛○○、庚○○至指
    定之村里受理各農戶申報，而各農戶本人需親自攜帶芳苑農
    會存摺、私章及土地所有權狀，如承租他人土地者則需出具
    委託經營契約書或租賃契約書至各村里指定之處所。被告戊○○、辛○○、庚○○原本應核對前述申請書資料中關於申
    報土地有無錯誤、土地面積與申報繳交雜糧之面積有無相符
    之事項，經核對無誤後，各農戶再簽訂「國產雜糧保證價格
    收購申報契作切結書」【內容包括種植地段、地號、面積及
    品種等事項】完成申請繳交雜糧手續，而被告戊○○、辛○○、庚○○再隔約15日至20日後，應親自至申報繳交雜糧之
    種植土地處，負責勘查是否確有耕種、耕種面積及作物生長
    狀況，由前往勘察之承辦人員編造「預估清冊」【內容包括
    申報契作人之基本年籍資料、耕種地號、申報面積等事項】
    ，復交由案外人己○○負責統計裝冊送至彰化糧食管理局，
    經由彰化糧食管理局會同彰化縣農會、芳苑農會人員辦理抽
    查完成後，再由被告戊○○、辛○○、庚○○製作正式之契
    作收購清冊呈報彰化糧食管理局備查，並由案外人己○○負
    責彙整製作「００農會００年００期國產雜糧契作收購農戶
    清冊」。另被告壬○○、甲○○均係芳苑鄉之糧商，知悉農
    會保價收購雜糧之價格即玉米每公斤約15元，高粱（起訴書
    均誤載為「高梁」）每公斤14元，與一般雜糧進口價格即每
    公斤3.1 至3.6 元間，每公斤約有10餘元之差價，如預先以
    進口價購入後，再以國產雜糧名義由芳苑農會收購，可獲得
    價差利益，被告戊○○則因負責承辦農會稻穀、雜糧倉庫管
    理業務、負責農民繳交雜糧之過磅、檢驗品質等工作，與被
    告辛○○、庚○○均知悉上揭漏洞，而利用承辦前揭業務機
    會，共同圖謀詐領不法利益。被告甲○○、壬○○均明知案
    外人即農民陳修雄、梁建業、黃武成、林媽摺所有之農地，
    並無轉租予案外人黃振富、寅○○、唐麗；或系爭農地上並
    無種植玉米、高粱等雜糧（均詳如【附表1 】所載），竟與
    被告戊○○、辛○○、庚○○基於意圖為自已不法所有之犯
    意聯絡，於83年至86年間，推由被告壬○○、甲○○向【附
    表1 】所示之農地所有人、申報人拿取存摺、印章或土地所
    有權狀等資料，至芳苑農會指定之各村里定點，向被告戊○○、辛○○、庚○○申報繳交雜糧，而被告戊○○、辛○○
    、庚○○於審核【附表1 】所示申報人之相關申報資料時，
    明知各農地所有人並無轉租予【附表1 】之各申報人，復無
    確實種植其等申報繳交之雜糧，且同一年期、同一筆土地面
    積，有多人重覆申報之情形者，依「行政院農業委員會收購
    雜糧作業要點」之規定，應予剔除，竟利用職務上之機會予
    以審查通過，並將上開不實事項登載在其等職務上掌管之「
    預估清冊」【內容包括申報契作人之基本年籍資料、耕種地
    號、申報面積等事項】及「契作收購清冊」，嗣再責由被告
    甲○○、壬○○以低價即每公斤約3.1 至3.6 元購入進口玉
    米、高粱等雜糧，再以每公斤14元至15元之價格由農會代為
    收購，致使行政院農業委員會糧食管理處承辦人員因而陷於
    錯誤而如數撥款。被告甲○○、壬○○各詐領不法利益共計
    新臺幣（下同）5,498,830 元、5,339,800 元（詳如【附表
    2 、3 】所載），因認被告辛○○、庚○○、戊○○、壬○○、甲○○上揭所為，均係涉犯貪污治罪條例第5 條第1 項
    第2 款利用職務上之機會詐取財物罪嫌、刑法第213 條之公
    務員明知為不實事項而登載於公文書罪嫌等語。
二、證據能力部分：
  (一)按檢察官職司追訴犯罪，就審判程式之訴訟構造言，檢察官
    係屬與被告相對立之當事人一方，偵查中對被告以外之人所
    為之偵查筆錄，或被告以外之人向檢察官所提之書面陳述，
    性質上均屬傳聞證據。自理論上言，如未予被告反對詰問、
    適當辯解之機會，一律准其為證據，似有違當事人進行主義
    之精神，對被告之防禦權亦有所妨礙；然而現階段刑事訴訟
    法規定檢察官代表國家偵查犯罪、實施公訴，必須對於被告
    之犯罪事實負舉證之責，依法其有訊問被告、證人及鑑定人
    之權，證人、鑑定人且須具結，而實務運作時，偵查中檢察
    官向被告以外之人所取得之陳述，原則上均能遵守法律規定
    ，不致違法取供，其可信性極高，為兼顧理論與實務，乃於
    修正刑事訴訟法時，增列第159 條之1 第2 項，明定被告以
    外之人（含被害人、證人等）於偵查中向檢察官所為陳述，
    除顯有不可信之情況者外，得為證據，並於92年9 月1 日施
    行（最高法院94年度臺上字第7416號判決意旨參照）。又所
    謂「顯有不可信性」，係指陳述是否出於供述者之真意、有
    無違法取供情事之信用性而言，故應就偵查或調查筆錄製作
    之原因、過程及其功能等加以觀察其信用性，據以判斷該傳
    聞證據是否有顯不可信或有特別可信之情況而例外具有證據
    能力，並非對其陳述內容之證明力如何加以論斷，二者之層
    次有別，不容混淆（最高法院94年度臺上字第629 號判決要
    旨可參）。經查，證人謝真太、吳登煌、唐麗、康葉、謝淑
    芳、林界、陳作成、康份、黃振富、黃振章、黃淑月、子○○、陳玉雲、林春成、黃碧霞、癸○○、寅○○、黃文助、
    林媽摺、梁建業、黃書斌、洪任慶、林中成、己○○、洪麗
    容、黃武成、蔡幼枝、黃姜、楊木全、林啟明、林楊秀、乙○○、黃銘淇、黃建祥、黃慶耀、林淑惠、林金針、丙○○
    、丁○○、王茶、林建上、林福全、黃文雄、黃慶隆、洪水
    石、黃慶煌、康進福、黃林快、黃文隆、林湖洲、洪龍、林
    鴻志、林賞、林料、林金滿、林家田、林敬鍾、林順分別在
    檢察官偵查時，均係以證人之身份，經檢察官告以具結之義
    務及偽證之處罰，經其等具結，而於負擔偽證罪之處罰心理
    下所為，係經以具結擔保其等證述之真實性；且上揭證人分
    別於檢察官訊問時之證述，並無證據顯示係遭受強暴、脅迫
    、詐欺、利誘等外力干擾情形，或在影響其心理狀況致妨礙
    其自由陳述等顯不可信之情況下所為。上揭證人分別於偵訊
    時之陳述既無顯不可信之情況，依上開說明，自均有證據能
    力。
  (二)按被告以外之人包括共犯、共同被告、被害人、證人等，其
    於審判外之言詞或書面陳述，因違反直接審理及言詞審理之
    原則，應令其踐行證人具結程式及使被告有交互詰問之權利
    ，始符合正當法律程式及憲法賦予人民訴訟權及防禦權之旨
    （司法院大法官會議釋字第384 號、第582 號解釋意旨參照
    ）。又被告以外之人於審判外之言詞或書面陳述，係傳聞證
    據，原則上並無證據能力，刑事訴訟法第159 條第1 項定有
    明文。是證人謝真太、吳登煌、唐麗、康葉、謝淑芳、林界
    、陳作成、林媽摺、梁建業、黃書斌、洪任慶、林中成、己○○、黃武成、蔡幼枝、黃姜、楊木全、林啟明、林楊秀、
    乙○○、黃銘淇、黃建祥、黃慶耀、林淑惠、林金針、丙○○、丁○○、王茶、林建上、林福全、黃文雄、黃慶隆、洪
    水石、黃慶煌、康進福、黃林快、黃文隆、林湖洲、洪龍、
    林鴻志、林賞、林料、林金滿、林家田分別在於警詢中所為
    之陳述，均屬傳聞證據，且查無得為證據之例外情形，故其
    等於警詢中所為之陳述，並無證據能力。
  (三)以下本案所引用被告以外之人於審判外之言詞或書面陳述（
    除理由欄二(一)(二)所述部分外），而不符合刑事訴訟法第159
    條之1 至第159 條之4 之規定者，均經本院於審理時當庭直
    接提示而為合法之調查，檢察官、被告甲○○、戊○○、庚○○、辛○○、壬○○及其等選任辯護人，均同意作為證據
    ，本院審酌前開證據作成或取得之狀況，均無非法或不當取
    證之情事，亦無顯不可信之情況，故認為適當而均得作為證
    據。是前開證據，依刑事訴訟法第159 條之5 之規定，均具
    有證據能力，先予敘明。
三、按被告未經審判證明有罪確定前，推定其為無罪；犯罪事實
    ，應依證據認定之，無證據不得認定犯罪事實。又不能證明
    被告犯罪者，應諭知無罪之判決，刑事訴訟法第154 條、第
    301 條第1 項分別定有明文。又按認定犯罪事實所憑之證據
    ，雖不以直接證據為限，間接證據亦包括在內，然而無論直
    接證據或間接證據，其為訴訟上之證明，須於通常一般人均
    不致有所懷疑，而得確信其為真實之程度者，始得據為有罪
    之認定，倘其證明尚未達到此一程度，而有合理之懷疑存在
    時，即難遽採為不利被告之認定（最高法院76年臺上字第49
    86號判例要旨參照）。另按刑事訴訟法第161 條已於91年2
    月8 日修正公布，其第1 項規定檢察官就被告犯罪事實，應
    負舉證責任，並指出證明之方法。因此，檢察官對於起訴之
    犯罪事實，應負提出證據及說服之實質舉證責任。倘其所提
    出之證據，不足為被告有罪之積極證明，或其指出證明之方
    法，無從說服法院以形成被告有罪之心證，基於無罪推定之
    原則，自應為被告無罪判決之諭知（最高法院92年臺上字第
    128 號判例要旨參照）。
四、公訴人認為被告辛○○、庚○○、戊○○、壬○○、甲○○
    上揭所為，均係涉犯貪污治罪條例第5 條第1 項第2 款利用
    職務上之機會詐取財物罪嫌、刑法第213 條之公務員明知為
    不實事項而登載於公文書罪嫌，無非係以被告辛○○、庚○○、戊○○分別為芳苑農會供銷部主任、推廣股股長、芳苑
    農會職員並兼任該農會稻穀及雜糧倉庫管理員，係依據法令
    從事公務之人員，且有如【附表1 】芳苑鄉同一年期、同一
    土地重複申報雜糧彙整表之「土地資料、所有人欄」所載各
    證人之供述、芳苑農會「83年1 期、2 期」、「84年1 、2
    期」、「86年2 期」之保價收購農戶申報契作清冊各1 份、
    國產雜糧收購與銷售實施要點1 份、行政院農業委員會農糧
    署93年10月6 日農糧產字第0931106087號函檢附之航測雜糧
    分布圖資料覆查結果清冊、94年1 月5 日農糧產字第093110
    7744號函檢附之航測雜糧分布圖資料覆查結果清冊各1 份，
    為主要之論據，認為被告甲○○、戊○○、庚○○、辛○○
    、壬○○分別涉有上揭罪嫌。
五、訊據被告戊○○、庚○○、辛○○固不否認擔任芳苑農會職
    務，並分別負責辦理芳苑農會「83年1 期、2 期」、「84年
    1 、2 期」、「86年2 期」之國產雜糧收購與銷售作業程序
    ；另被告甲○○、壬○○亦不否認有申報種植雜糧之事實，
    惟均堅詞否認有何公務員明知為不實事項而登載於公文書、
    違反貪污治罪條例之利用職務上之機會詐取財物之犯行，
    被告甲○○辯稱：其未參與83年至86年間之芳苑農會收購國
    產雜糧工作，均係由其父林秋色於生前所處理，況家中成員
    包括其自己、其妻林金針、其子林俊明、其弟丁○○及丁○○之子女於芳苑農會信用部所開立之存摺，均交由其父林秋
    色處理使用，故上揭帳戶存摺內款項之流動情況，其亦不知
    悉，至【附表3 】所示之未申報契作，芳苑農會有匯款部分
    ，係因有部分契作農民未繳交存摺給農會，而借用其設於芳
    苑農會帳戶，以供芳苑農會撥款，其再將芳苑農會撥款交予
    各該契作農戶等語；被告戊○○辯稱：芳苑農會於83年間
    因人手不足，經農會總幹事臨時指派其負責至農地現場勘查
    ，至於84年間有無去現場勘查，其現已經忘記，惟如其在預
    估清冊上有簽名者，即代表其有去現場勘查，勘查時有部分
    農地所有耕作人會在現場會勘後，另有部分係由耕作人簽具
    切結書表明耕作面積、作物種類，其再以目測方式勘查現場
    實際有無種植雜糧，作為核准依據，並將勘查結果登載在該
    期航測地籍圖上，因航測地籍圖很小，無法詳細記載種植面
    積，僅在切結書上面打勾，糧食局再用航測照相，如因農作
    物屬於幼苗而使航測照片顯示不清楚，其會重新勘查，而糧
    食局亦會派員前往覆查，確定無問題後，才會辦理收購雜糧
    ，又因其並未負責處理申報、收購業務，無法知悉申請農戶
    有無重複申報情形及有無未申報而接受撥款情形等語；被
    告庚○○辯稱：其僅負責承辦雜糧申報及勘查業務，且均依
    規定辦理申報及勘查業務，如農民申報資料齊全（含所有權
    狀、身分證、印章、非自己所有土地須有委託書、租賃土地
    須有租賃契約書）附於申報切結書，申報期間結束後，由其
    通知提出申報之農民一同前去現場勘查農民有無實際種植，
    且勘查結果面積及種植作物須與切結書、申報書相符，其再
    將勘查相關資料製作玉米、高粱申報之名冊及航照圖送交糧
    食局轉送農委會航測中心進行全面覆查核對，航測中心核對
    發現如有問題者，會製作雜糧分布圖覆查清冊1 份交予糧食
    局轉交芳苑農會，由芳苑農會主辦人員己○○，將有問題之
    申報資料發給勘查人員進行第2 次現場核對，再將第2 次勘
    查結果製作雜糧分布圖覆查清冊，由主辦己○○彙整送交糧
    食局確認，糧食局會抽查5 ％確認無問題後，再通知芳苑農
    會製作收購雜糧名冊，以等候糧食局收購程序，至於收購雜
    糧部分係另由收購承辦人員負責。另因農民前後種植雜糧期
    間達2 個月，可能有部分農民比較晚種植雜糧且玉米、高粱
    均為高莖作物，自播種至發芽成株通常需要約1 個月時間，
    致使航測中心拍照時，有部分農地會呈現雜糧作物屬幼苗情
    形，而無法看出是否有種植，航測中心發現有上揭情形均會
    函請覆查人員進行覆查確認有無種植雜糧，如果無種植者，
    航測中心不會審核通過等語；被告辛○○則辯稱：其任職
    芳苑農會王功信用部擔任主任，僅曾兼辦芳苑農會86年第2
    期雜糧收購勘查業務，其將博愛村農戶癸○○、興仁村農戶
    子○○部分重複繕寫，應係因公務繁忙誤將農戶子○○之申
    報土地地號記載錯誤所致，況農戶癸○○實際申報面積為1.
    34公頃，其誤載收購面積為1.04公頃，少交0.3 多公頃，且
    全鄉經其調查，癸○○申報種植土地部分，亦無其他農戶以
    此申報繳交雜糧，至其餘各期雜糧收購期間，其均在芳苑農
    會草湖辦事處及王功信用分部服務，均未接觸雜糧收購或勘
    查業務等語；被告壬○○則以：其有提供女兒子○○之印
    章予芳苑農會辦理國產雜糧契作之申報，政府於72年間起輔
    導農民轉作高粱、玉米雜糧作物，而縣政府、農改場輔導其
    成立雜糧代耕中心，因部分農民無時間耕種雜糧而委託其負
    責代耕，且玉米收成季節為每年5 月距離政府收購時間每年
    8 月尚有3 個月期間，常遇到梅雨季節致使玉米發芽，其遂
    提議由代耕中心購買乾燥機負責乾燥收成玉米或高粱避免發
    芽，並存放在代耕中心倉庫，待芳苑農會收購時，再從代耕
    中心倉庫運出，並無重複申報，再利用國外雜糧混充國產雜
    糧交由芳苑農會收購之行為等語置辯。經查：
  (一)於95年7 月1 日修正施行前貪污治罪條例第2 條規定「依據
    法令從事公務之人員，犯本條例之罪者，依本條例處斷；其
    受公務機關委託承辦公務之人，犯本條例之罪者，亦同」；
    修正後係規定「公務員犯本條例之罪者，依本條例處斷」。
    又95年7 月1 日修正施行前刑法第10條第2 項規定「稱公務
    員者，謂依法令從事於公務之人員」；修正後則規定「稱公
    務員者，謂下列人員：一依法令服務於國家、地方自治團體
    所屬機關而具有法定職務權限，以及其他依法令從事於公共
    事務，而具有法定職務權限者。二受國家、地方自治團體所
    屬機關『依法』委託，從事與委託機關權限有關之公共事務
    者。」。學理上將修正後有關公務員之規定，依各該不同類
    型，分別稱為「身分公務員」、「授權公務員」及「委託公
    務員」（依序指修正後刑法第10條第2 項第1 款前段、第1
    款後段、第2 款規定之公務員）。關於「委託公務員」，其
    立法理由揭示：「受國家或地方自治團體所屬機關『依法』
    委託，從事與委託機關權限有關之公共事務者，因受託人得
    於其受任範圍內行使委託機關公務上之權力，故其承辦人員
    應屬刑法上公務員，爰參考（按指修正前）貪污治罪條例第
    2 條後段、國家賠償法第4 條第1 項規定而於第2 款訂之」
    。另受託行使公權力之個人或團體，於委託範圍內，視為行
    政機關；行政機關得「依法規」將其權限之一部分，委託民
    間團體或個人辦理，行政程序法第2 條第3 項、第16條第1
    項，分別定有明文。行政機關（國家或地方自治團體所屬機
    關）委託民間機關或個人辦理之事務，林林總總，並非各項
    事務皆涉及行政機關之法定權限即公務上之權力，其委託之
    事務，倘與行政機關之法定權限有關，得否委託民間機關或
    個人辦理，自應慎重其事，必須有法令之依據始可，如係「
    依法」委託，受委託之民間機關或個人因此得以行使行政機
    關公務上之權力，於委託範圍內，其身分與行政機關無異，
    應認係「委託公務員」，而於刑法上應與「身分公務員」有
    相同之權利及義務，俾有助於保障人民權益及提高行政效能
    ；若與行政機關之法定權限無關，是否委託民間機關或個人
    辦理，行政機關自可權宜行事，不以有法令依據為限，受委
    託之行政機關或個人，於委託範圍內，亦無行政機關公務上
    之權力可資行使，則無認係「委託公務員」予以規範之必要
    。參酌上述規定及說明，修正後刑法第10條第2 項第2 款所
    稱「依法委託」，應係依法律、法律授權之法規命令、職權
    命令、自治條例、自治規則、委辦規則或其他對多數不特定
    人民就一般事項所作對外發生法律效果之規定為委託，而得
    與該款所定「從事與委託機關權限有關之公共事務」，互相
    呼應，方足當之（最高法院98年度臺上字第2669號判決要旨
    參照），由此可見，修正後刑法上公務員之概念及其定義，
    較之修正前，有擴張亦有限縮。本件被告甲○○、戊○○、
    庚○○、辛○○、壬○○之行為時，均係於95年7 月1 日刑
    法修正施行前，依刑法第1 條前段規定：「行為之處罰，以
    行為時之法律有明文規定者為限」，本件自當適用修正前刑
    法之規定。
  (二)按貪污治罪條例第5 條第1 項第2 款之公務員利用職務上之
    機會，詐取財物罪，其性質上係屬詐欺罪之一種；故其犯罪
    構成要件應以行為人（即依據法令從事公務之人員，或受公
    務機關委託承辦公務之人）有意圖為自己不法所有之主觀犯
    意存在，並表現於外，在客觀上有利用其職務上可乘之事機
    ，而使相對人陷於錯誤致交付財物，以遂其獲取不法所有犯
    意之目的者始克相當（最高法院93年度臺上字第1854號判決
    意旨參照）。又按（修正前）貪污治罪條例第2 條所稱受公
    務機關委託承辦公務之人，並不以直接受該公務機關委託承
    辦公務者為限，如委託之公務機關與受委託人簽訂委託承辦
    公務契約時，授權受委託人得將其承辦之公務轉委任予其指
    定之特定機關辦理，則該特定機關承辦該項公務，既係基於
    原公務機關與受委託者間簽訂之委託承辦公務契約，若該特
    定機關內承辦是項公務之人員執行是項公務，與原經辦是項
    公務之人員或受委託者有同一權限，該特定機關內承辦是項
    公務之人員亦不失為受公務機關委託承辦公務之人，其若觸
    犯貪污治罪條例所列之罪，自應有該條例適用；至受公務機
    關承辦公務之人，法律上並無須直接與公務機關簽訂委託契
    約之限制，間接輾轉委任，亦同。又按農會為法人，其任務
    包括代理公庫及接受政府之委託事項，農會法第2 條、第4
    條第1 項第19款定有明文，而私法人或其他團體受公務機關
    之委託承辦公務，而由該私法人或團體之職員承辦處理是項
    事務者，該職員應認為係修正前貪污治罪條例第2 條後段所
    定受公務機關委託承辦公務之人，倘觸犯貪污治罪條例之罪
    ，即應依該條例處斷（最高法院93年度臺上字第2899號、90
    年度臺上字第2723號、89年度臺上字第4802號判決要旨參照
    ）。又農會為農民自行組織之團體，而非公務機關，其職員
    不能認為（修正前）刑法第10條第2 項所稱之公務員（最高
    法院43年臺非字第55號判例要旨參照）；另按刑法第213 條
    之公務員登載不實罪，以公務員明知為不實而登載於職務上
    所掌之公文書為要件。查農會為農民自行組織之法人，其職
    員不能認係（修正前）刑法第10條第2 項所指之公務員，上
    訴人雖係受公務機關委託承辦公務之人，然與依據法令從事
    公務之人員究屬有別（最高法院89年度臺上字第5113號判決
    要旨參照）。經查：
    1.(1)被告甲○○於82年3 月9 日至86年3 月5 日止，係擔任
      芳苑農會監事，另於86年9 月15日起至87年11月26日止，
      擔任芳苑農會整理委員；(2)被告壬○○係於82年3 月9 日
      起至86年3 月5 日擔任芳苑農會會員代表；(3)被告戊○○
      於80年7 月30日前，係擔任芳苑農會股員，負責芳苑農
      會糧食管理、稻穀經收加工、碾米廠管理及糧食局總表業
      務，另於80年7 月31日起至83年4 月20日止，以原職務
      並兼任信用部徵信調查，又於83年4 月21日起至84年7
      月3 日止，以原職務兼任信用部徵信調查，並兼接交草湖
      辦事處黃文窮之業務合併辦理，於84年7 月4 日起至86
      年3 月5 日止，係擔任芳苑農會股員，負責芳苑農會及草
      湖辦事處糧食管理、稻穀經收加工、碾米廠管理及糧食局
      總表業務並兼任信用部徵信調查，兼協辦雜糧業務，並
      於86年3 月6 日起至86年6 月29日止，擔任芳苑農會信用
      部股員，負責協助信用部催收事宜，協辦各項業務推展及
      推廣生產指導業務（葡萄廢耕轉作計畫），於86年6 月
      30日起，擔任推廣股股員，負責訪問葡萄農戶存款接洽工
      作等情；(4)被告庚○○於84年7 月3 日前，係擔任芳苑
      農會推廣股股長，負責綜理推廣股一切業務，兼協辦資金
      押運特產品運銷、喜匾、白布聯等書寫工作，另於84年
      7 月4 日起至86年3 月30日止，係擔任保險部主任，負責
      綜理保險部一切業務、兼協辦雜糧業務、喜匾、白布聯等
      書寫工作、協辦王功信用分部公關工作，又於86年3 月
      31日起至86年6 月29日止，擔任王功信用部主任，負責綜
      理王功信用部一切業務，協辦各項業務推展及推廣生產業
      務，86年6 月30日起至86年10月20日止，係擔任醫療部
      主任，負責綜理醫療部一切業務，策劃醫療部重新開業事
      宜，並於86年10月21日起，擔任會務股股長，綜理會務
      股一切業務採購及人事管理等情；(5)被告辛○○於82年
      6 月1 日前，係擔任芳苑農會王功信用部主任，負責綜理
      王功信用部一切業務，另於82年6 月1 日起至83年4 月
      6 日止，係擔任辦事處主任，負責辦事處一切業務、稻穀
      、雜糧檢驗工作，兼信用部徵信調查及暫兼農藥配銷保管
      及肥料主辦、雜糧業務主辦，又於83年4 月7 日起至83
      年7 月3 日止，擔任供銷部主任，負責綜理供銷部一切業
      務，兼稻穀、雜糧檢驗工作及信用部徵信調查，於83年
      7 月4 日起至85年7 月7 日止，係擔任王功信用部主任，
      負責綜理王功信用部一切業務，並於85年7 月8 日起至
      86年3 月30日止，擔任草湖辦事處主任，綜理草湖辦事處
      一切業務，於86年3 月31日起至86年6 月29日止，擔任
      供銷部專員，兼自營稻穀處理，協辦各項業務推展及推廣
      生產業務，於86年6 月30日起擔任王功信用部主任，負
      責綜理王功信用部一切業務，並兼86年2 期興仁、博愛、
      和平村玉米申報勘查工作及上級交辦事項，於87年1 月
      13日起調任執行秘書室秘書等情，業經被告甲○○、戊○○、庚○○、辛○○、壬○○所不否認，並有芳苑農會93
      年9 月22日芳鄉農務字第1338號函1 份（參見臺灣彰化地
      方法院檢察署93年度他字第722 號偵查卷宗(一)第139 頁至
      第153 頁）、94年10月24日芳鄉農務字第1708號函檢附之
      人事令各1 份（參見本院卷宗(一)）、98年3 月17日芳鄉農
      務字第0459號函檢附之人事令各1 份（參見本院卷宗(三)）
      附卷可參，是被告戊○○、庚○○、辛○○既均為芳苑農
      會所屬職員，當非屬（修正前）刑法第10條第2 項所指之
      公務員，應可認定。
    2.按前臺灣省政府糧食局於83年間至86年間辦理國產雜糧收
      購與銷售業務，係依國產雜糧收購與銷售作業程序規定辦
      理，由前臺灣省政府糧食處與臺灣省農會訂立合約後委託
      臺灣省農會透過縣市、鄉鎮市地區各級農會辦理。臺灣省
      農會與各縣市、鄉鎮市地區各級農會間，並未簽定委託契
      約，一切業務之執行均依國產雜糧收購與銷售作業程序相
      關規定辦理。而農會辦理國產雜糧收購與銷售作業程序依
      序則為：(1)通告農民：農會應於規定保價收購申報開始之
      前，通告農民在種植前一週內辦理申報。(2)農戶申報：
      農戶申報後，由農會依據資料檔所列基期年資加以審查，
      如有不符應告知農民不得辦理契作。農戶實際種植日期與
      申報日期之變動多於5 天時，應於該地區農會勘查規定結
      束前，向原申報農會辦理更正。現耕人以戶長名義向戶
      籍所在地農會辦理申報，現耕人如係受委託經營或租賃耕
      地者，應先辦妥經營或租賃手續後，方得辦理申報，且申
      報時應填具「國產雜糧保證價格收購農戶申報切結書」，
      經農會逐筆核對資料檔面積，農會對農戶申報種植面積如
      有不符，應隨時通知農民提供有關證明文件或委耕土地所
      有權人同意書予以更正。面積不符者，不得列入保價收購
      。受理委託經營、代耕之申報，代耕人現住址與代耕農地
      超過30公里者（以村里里程估算）不予受理契作，但相鄰
      鄉鎮不受里程限制。(3)審核部分：核對農戶資料檔所列
      基期年資料或出入耕處理（填具出耕他鄉鎮申報種植雜糧
      面積移送表）。勘查及查對程序為農會勘查面積時，應
      將植株高度及生育情形詳查並記入申報切結書或勘查表內
      ，宜農山坡地以實施抽查為原則，實施航空拍照地區應依
      糧食處作業手冊及有關規定辦理，如有不符，農會應逐筆
      核對航測及出入耕資料，並詳細查核處理後，填造「申報
      與航測面積查核處理表」送管理處。編制契作清冊部分
      ，係經農戶種植雜糧經申報並由農會實地勘查後，應由農
      會依實際種植面積按村里別順序編造「農會００年００期
      國產雜糧（００）契作收購農戶清冊」，並預估收購量填
      造「國產雜糧契作面積及預估收購量調查表」分別報請縣
      市農會及管理處彙報糧食處。面積更正部分，農民在中
      途廢耕改種其他作物或變更用途等與申報內容有所變更時
      ，應即辦理更正，農會應按實際種植作物種類面積等變更
      後情形，按月編造「國產雜糧契作收購農戶清冊更正表」
      報請縣市農會或管理處核報送糧食處。抽查部分，管理
      處及縣市農會應於雜糧收穫前，就農戶清冊採隨機抽樣法
      ，抽查5 ％，每鄉鎮收查樣本不得少於20戶，超過60戶者
      ，得調查60戶；實施航測地區樣本採立意抽樣法，抽查3
      ％，抽查時應注意雜糧生育狀況，是否已經廢耕或改變用
      途，於抽查後填具「國產雜糧契作農戶清冊抽查紀錄表」
      報核。(4)排定收購日程、地點、數量並通告部分：辦理收
      購會議及工作人員講習，並排定收購日期後，有關農民繳
      交雜糧時包裝及驗收規格為，農民繳交雜糧實應自備清潔
      無破損之PP袋，採定量包裝（含袋毛重），以公斤為計算
      單位，袋上書明收購農會名稱、農民姓名。農民以袋裝繳
      交農會經拆袋儲存於圓筒散裝倉庫其所拆之包裝袋重量同
      意核實報銷（即每袋70公斤）扣除袋重120 公克，至於散
      裝繳交或由乾燥中心直接輸入圓筒倉庫部分不得報銷。(5)
      驗收進倉部分：農會到家方式辦理收購，並派檢驗人員
      於排定時間及地點前往檢驗，品質經檢驗合格後，於包裝
      袋封口處加蓋合格印戳。按戶填發「國產雜糧檢驗代運
      進倉庫單」。填造「００農會００年００期國產雜糧（
      ００）契作收購農戶清冊」辦理進倉。(6)付款部分：農
      會應按日將收購國產雜糧數量於翌日中午12時以前以電話
      或傳真機報請臺灣省農會匯撥收購資金，臺灣省農會亦於
      翌日12時前如數電匯。承辦農會應於收到前揭臺灣省農
      會電匯價款後，立即轉入農民設在農會之存款帳戶，不得
      直接撥放現金。但農會未設信用部，經專案報經糧食處轉
      報農委會核准者不在此限。農會辦理雜糧價款發放，應
      在該農會信用部設立「國產雜糧收購資金專戶」，並於收
      存後立即轉入農戶帳戶，不得延誤、積壓或挪用。(7)收撥
      登記及速報部分：農會應將收購雜糧種類及數量與應付
      價款，依據進倉單按日彙整登入「國產雜糧收撥登記簿」
      、填造「國產雜糧保價收購速報表」送請臺灣省農會核對
      或備查。農會應按旬編造「辦理國產雜糧收撥情形旬表
      」並於收購結束後1 週內填造「辦理國產雜糧收撥業務結
      束表」等情，此有行政院農業委員會農糧署95年7 月27日
      農糧儲字第0951102450號函、96年1 月23日農糧儲字第09
      61130074號函檢附之國產雜糧收購與銷售委託合約、國產
      雜糧收購與銷售實施要點、國產雜糧契作保價收購工作考
      核要點、國產雜糧收購與銷售作業程序、國產雜糧收購與
      銷售作業流程表各1 份（參見本院卷宗(二)）附卷可參，先
      予說明。
    3.又前揭所述農戶申報、審核及造收購清冊程序，係由芳苑
      農會推廣股之相關職員辦理；至驗收、保管程序則由芳苑
      農會供銷部驗收人員及倉儲管理員負責辦理等情，此有芳
      苑農會95年3 月30日芳鄉農供字第0496號函1 紙（參見本
      院卷宗(二)）附卷可參，此部分之事實，應可認定。從而，
      依上揭所述，被告戊○○、庚○○、辛○○分別就【附表
      1 】芳苑鄉同一年期、同一土地重複申報雜糧彙整表所載
      「申報資料、經辦人欄」各年期部分，均係屬修正前貪污
      治罪條例第2 條後段之受公務機關委託承辦公務之人。至
      被告庚○○之選任辯護人辯稱，被告庚○○非屬修正前貪
      污治罪條例第2 條後段之受公務機關委託承辦公務之人（
      參見本院卷宗(二)被告庚○○95年4 月3 日刑事準備書狀(二)
      ）云云，尚有誤解，附此敘明。
  (三)就【附表1 】芳苑鄉同一年期、同一土地重複申報雜糧彙整
    表「期別欄」所載「83年1 期、2 期」、「84年1 、2 期」
    部分：
    1.證人即法務部調查局承辦人員卯○○於本院審理中具結證
      述：【附表1 】芳苑鄉同一年期、同一土地重複申報雜糧
      彙整表之「判讀資料欄」各載明前揭彙整表「83年1 期、
      2 期」、「84年1 、2 期」之「土地資料欄」所示各地號
      之土地，無種植雜糧，均係其依據芳苑農會保價收購農戶
      申報契作清冊清查出芳苑鄉同一年期、同一地號重複申報
      之土地後，再委請行政院農業委員會農糧署判讀後，由其
      依據行政院農業委員會農糧署函覆之航測雜糧分佈圖資料
      覆查結果清冊之「判釋結果欄」記載判釋非雜糧之土地而
      製作；另【附表1 】芳苑鄉同一年期、同一土地重複申報
      雜糧彙整表之「申報資料、經辦人欄」各載明被告戊○○
      、庚○○部分，則係其依據芳苑農會保價收購農戶申報契
      作清冊右下角所示經辦人欄所載來填寫（參見本院卷宗(三)
      98年4 月14日審判筆錄第4 頁至第6 頁、第12頁）等語明
      確，並有行政院農業委員會農糧署93年10月6 日農糧產字
      第0931106087號函檢附之航測雜糧分布圖資料覆查結果清
      冊及附圖各1 份（參見法務部調查局中部地區機動工作組
      卷宗(十二)第1 頁至第8 頁）、芳苑農會「83年1 期、2 期」
      、「84年1 、2 期」之保價收購農戶申報契作清冊各1 份
      （參見本院卷宗(三)）附卷可參，核屬相符。是【附表1 】
      芳苑鄉同一年期、同一土地重複申報雜糧彙整表之「判讀
      資料欄」各載明前揭彙整表「83年1 期、2 期」、「84年
      1 、2 期」之「土地資料欄」所示各地號之土地，無種植
      雜糧等情，及「申報資料、經辦人欄」各載明為被告戊○○、庚○○部分，均係證人卯○○依據芳苑農會保價收購
      農戶申報契作清冊清查芳苑鄉同一年期、同一地號有重複
      申報者，再根據行政院農業委員會農糧署函覆之航測雜糧
      分布圖資料覆查結果清冊註記「〤」部分而填載製作等情
      之事實，應可認定。
    2.證人即前揭航測雜糧分布圖資料覆查結果清冊覆判人員丑
      ○○於本院審理中具結證述：其擔任航測判讀工作期間
      自65年間起到96年3 月間止，一般係由行政院農業委員會
      委託各契作鄉鎮農會提供可航空拍照之最適當時間後，再
      委由「林務局農林航空測量所」實施空中攝影，同一期契
      作拍攝1 次，而航照判讀係利用「林務局農林航空測量所
      」拍攝之航空照片，在立體鏡底下，依據照片特性，例如
      影像大小、高度、色調、組織、排列及判讀者多年經驗來
      做圖面判讀是否有種植雜糧，惟無法判別種植雜糧之種類
      ，且判讀準確度亦非百分之百，尚有誤差存在，肇因拍攝
      時航測並無呈現影像之前後變化，如農民較早種植，而拍
      攝空照時已經收成，或農民較晚種植，而提早拍攝空照圖
      者，均會造成無法判讀航空照片所示之地面究竟有無種植
      雜糧，則作疑問判讀，會請當地農會再派員至現場實地勘
      查，因為航測僅屬一種佐證而已。又航照各年度契作之
      初判部分，係由原臺灣省政府糧食局或現農糧署同仁就各
      該年度依各土地逐筆負責判讀，至於覆判部分係由另有需
      要覆判結果之單位，例如農會或檢察官再委請覆判判讀，
      前揭行政院農業委員會農糧署93年10月6 日農糧產字第09
      31106087號函檢附之航測雜糧分布圖資料覆查結果清冊，
      係其依檢察官指示而於93年間為覆判之結果，且覆判時會
      請需要覆查單位提供地籍謄本或地籍圖，並依各該年度拍
      攝照片做確認，而各年度初判結果如有種植雜糧者，會在
      照片影像做記號，沒有種植者即無做記號，其覆判時係就
      之前各年度初判結果有作記號部分進行覆判，有出入之機
      會很少，另就初判結果有疑義部分，會再用立體鏡做檢視
      有無種植雜糧，並無再參考其他資料，亦無參考各該年度
      農會製作之申報與航照面積查核處理表，而在覆查清冊內
      註記「△」部分代表經判讀後，認為該土地有種植雜糧，
      至註記「〤」部分則表示為疑問判讀，需要當地農會再派
      員實地勘查，以確認有無種植雜糧，並非代表沒有種植雜
      糧，因航測僅屬1 個佐證資料而已（參見本院卷宗(四)98年
      5 月11日審判筆錄第5 頁至第15頁）等語明確，爰審酌證
      人丑○○對於航測雜糧分布圖資料覆查結果清冊所載之航
      測判別方式、初判及覆判過程、有無誤差情狀均詳細明確
      陳述，且所述亦核與前揭所述之農會辦理國產雜糧收購與
      銷售作業程序之審核過程相符，應堪採信。是行政院農業
      委員會農糧署93年10月6 日農糧產字第0931106087號函檢
      附之航測雜糧分布圖資料覆查結果清冊之覆判時間係於93
      年間所為，且該清冊內註記「〤」部分僅代表疑問判讀，
      而造成疑問判讀之原因可能肇於農民較早或較晚種植雜糧
      ，而航空拍攝時雜糧尚未長成或已收成，故尚需芳苑農會
      再派員進行實地勘查確認有無種植雜糧，以填造申報與航
      測面積查核處理表送管理處查核，並非即代表無種植雜糧
      等情之事實，應堪認定。
    3.又行政院農業委員會農糧署93年10月6 日農糧產字第0931
      106087號函檢附之航測雜糧分布圖資料覆查結果清冊係屬
      覆判結果，且覆判時間係於93年間所為，而該清冊內註記
      「〤」部分僅代表疑問判讀，尚需芳苑農會再行派員進行
      實地勘查，以確認有無種植雜糧，並非代表無種植雜糧等
      情，已如前述，而本件雜糧種植時間既各係於83年間至84
      年間，實際上芳苑農會當無於93年間再派員進行實地勘查
      確認之可能；況【附表1 】芳苑鄉同一年期、同一土地重
      複申報雜糧彙整表「期別欄」所載「83年1 期、2 期」、
      「84年1 、2 期」部分之申報契作雜糧資料查核紀錄表，
      業因時間間隔久遠，各項報表已逾保存年限，行政院農業
      委員會農糧署已無相關資料可供本院調閱查核等情，此有
      行政院農業委員會農糧署95年4 月24日農糧儲字第095110
      5296號函1 紙（參見本院卷宗(二)）附卷可參，則證人卯○○僅單純根據前揭行政院農業委員會農糧署函覆之航測雜
      糧分布圖資料覆查結果清冊註記「〤」即代表有疑義判讀
      部分，逕行推認該等地號土地並無種植雜糧，尚嫌速斷。
      是依前揭行政院農業委員會農糧署函覆之航測雜糧分布圖
      資料覆查結果清冊所載內容，尚難採為不利於被告甲○○
      、戊○○、庚○○、辛○○、壬○○事實之認定。
    4.訊據被告戊○○、庚○○亦不否認其等分別為芳苑農會「
      83年1 期、2 期」、「84年1 、2 期」國產高粱、玉米保
      價收購農戶申報契作清冊之承辦人，此有芳苑農會「83年
      1 期、2 期」、「84年1 、2 期」國產高粱、玉米保價收
      購農戶申報契作清冊各1 份（參見本院卷宗(三)）附卷可參
      ，核屬相符，而自【附表1 】芳苑鄉同一年期、同一土地
      重複申報雜糧彙整表「83年1 期、2 期」、「84年1 、2
      期」之「申報資料、姓名欄」及上揭芳苑農會國產高粱、
      玉米保價收購農戶申報契作清冊所載內容觀之，雖【附表
      1 】芳苑鄉同一年期、同一土地重複申報雜糧彙整表「83
      年1 期、2 期」、「84年1 、2 期」之「申報資料、姓名
      欄」所示之人有就相同地號之土地向芳苑農會申報，然由
      上揭芳苑農會國產高粱、玉米保價收購農戶申報契作清冊
      之「契約種植情形、地段地號、面積欄」所載內容觀之，
      均係記載多筆地號土地及單一總面積數額，亦即以多筆地
      號土地合併記載面積，並無記載申報農戶申報各筆土地之
      各別面積，當無法由此推認【附表1 】芳苑鄉同一年期、
      同一土地重複申報雜糧彙整表「83年1 期、2 期」、「84
      年1 、2 期」之「申報資料、姓名欄」所示之人就相同地
      號之土地向芳苑農會申報即屬重複申報；況本件各該期國
      產雜糧保證價格收購農戶申報切結書資料，業已無法調取
      等情，此有芳苑農會95年3 月30日芳鄉農供字第0496號函
      、法務部調查局中部地區機動工作組96年5 月22日調振廉
      字第09675017340 號函、臺灣高等法院臺中分院檢察署96
      年6 月20日中分檢榮實90查115 字第13451 號函各1 紙（
      參見本院卷宗(二)），是本院亦無從由各該期國產雜糧保證
      價格收購農戶申報切結書所載之申報面積查對芳苑農會保
      價收購農戶申報契作清冊所載之各筆申報土地面積分別為
      何，則證人卯○○於本院審理中具結證述，其依據芳苑農
      會保價收購農戶申報契作清冊清查芳苑鄉同一年期、同一
      地號有重複申報者，再根據行政院農業委員會農糧署函覆
      之航測雜糧分布圖資料覆查結果清冊註記「〤」部分而認
      定【附表1 】芳苑鄉同一年期、同一土地重複申報雜糧彙
      整表「83年1 期、2 期」、「84年1 、2 期」所示均屬重
      複申報云云，亦尚嫌速斷。是僅依卷附之前揭芳苑農會「
      83年1 期、2 期」、「84年1 、2 期」國產高粱、玉米保
      價收購農戶申報契作清冊所載之內容，尚難採為不利於被
      告甲○○、戊○○、庚○○、辛○○、壬○○事實之認定
      。
    5.至【附表1 】芳苑鄉同一年期、同一土地重複申報雜糧彙
      整表「土地資料、所有人欄」所載之證人（除所載陳修雄
      部分係由證人即管理人吳登煌、所載康進福部分係由證人
      康葉證述外）分別於偵訊中具結證稱有將土地出租與被告
      甲○○、壬○○，或證稱不知悉其所有土地出租予何人耕
      作，或證述有向芳苑農會申報雜糧契作（參見臺灣高等法
      院臺中分院檢察署90年度查字第115 號卷宗第61頁至第64
      頁、第148 頁至第151 頁；臺灣彰化地方法院檢察署93年
      度他字第722 號偵查卷宗(一)第62頁至第63頁、第65頁至第
      66頁、第75頁至第76頁、第87頁至第88頁、93年度他字第
      722 號偵查卷宗(二)第128 頁至第130 頁、第142 頁至第14
      6 頁、第167 頁至第169 頁、第248 頁至第250 頁、第27
      8 頁至第280 頁、第288 頁至第290 頁、第297 頁至第29
      9 頁；法務部調查局中部地區機動工作組卷宗卷1 調查筆
      錄第6 頁至第8 頁）等語明確，且依前揭國產雜糧收購與
      銷售作業程序所載，經農戶種植雜糧經申報並由農會實地
      勘查後，應由農會依實際種植面積按村里別順序編造「農
      會００年００期國產雜糧（００）契作收購農戶清冊」，
      並預估收購量填造「國產雜糧契作面積及預估收購量調查
      表」分別報請縣市農會及管理處彙報糧食處等情，已如前
      述，足徵前揭芳苑農會「83年1 期、2 期」、「84年1 、
      2 期」國產高粱、玉米保價收購農戶申報契作清冊，應係
      經辦人即被告戊○○、庚○○分別於農戶種植雜糧經申報
      並由芳苑農會派員實地勘查後，依實際種植面積按村里別
      順序編造之清冊。
    6.從而，依前開說明，公訴意旨依據芳苑農會「83年1 期、
      2 期」、「84年1 、2 期」保價收購農戶申報契作清冊、
      行政院農業委員會農糧署函覆之航測雜糧分布圖資料覆查
      結果清冊註記「〤」部分而認定【附表1 】芳苑鄉同一年
      期、同一土地重複申報雜糧彙整表「83年1 期、2 期」、
      「84年1 、2 期」所示均屬重複申報，逕行推認被告甲○○、戊○○、庚○○、辛○○、壬○○涉有違反貪污治罪
      條例之利用職務上之機會詐取財物罪嫌，顯有誤解，自不
      足採信。況公訴意旨所舉之前揭證據均未能證明被告甲○○、戊○○、庚○○、辛○○、壬○○有何公訴意旨所指
      此部分之犯行。是公訴意旨認為被告甲○○、戊○○、庚○○、辛○○、壬○○上揭所為，就【附表1 】芳苑鄉同
      一年期、同一土地重複申報雜糧彙整表「83年1 期、2 期
      」、「84年1 、2 期」所示部分，均構成違反貪污治罪條
      例之利用職務上之機會詐取財物之犯行，顯有誤解，自不
      足採信。
  (四)就【附表1 】芳苑鄉同一年期、同一土地重複申報雜糧彙整
    表「期別欄」所載「86年2 期」部分：
    1.證人即調查局承辦人員卯○○於本院審理中具結證述：【
      附表1 】芳苑鄉同一年期、同一土地重複申報雜糧彙整表
      「判讀資料欄」各載明前揭彙整表「86年2 期」之「土地
      資料欄」所示各地號之土地，無種植雜糧，均係其依據芳
      苑農會86年2 期作國產雜糧玉米契作收購農戶清冊清查出
      芳苑鄉同一年期、同一地號重複申報之土地後，再委請行
      政院農業委員會農糧署判讀後，由其依據行政院農業委員
      會農糧署函覆之航測雜糧分佈圖資料覆查結果清冊「判釋
      結果欄」記載判釋非雜糧之土地而製作；另【附表1 】芳
      苑鄉同一年期、同一土地重複申報雜糧彙整表「申報資料
      經辦人欄」載明被告辛○○部分，則係其依據芳苑農會保
      價收購農戶申報契作清冊右下角所示之經辦人欄來填寫（
      參見本院卷宗(三)98年4 月14日審判筆錄第4 頁至第6 頁、
      第12頁、第16頁）等語明確，並有行政院農業委員會農糧
      署93年10月6 日農糧產字第0931106087號函檢附之航測雜
      糧分布圖資料覆查結果清冊及附圖各1 份（參見法務部調
      查局中部地區機動工作組卷宗(十二)第1 頁至第8 頁）、芳苑
      農會86年2 期作國產雜糧玉米契作收購農戶清冊1 份（參
      見本院卷宗(三)）附卷可參，核屬相符。是【附表1 】芳苑
      鄉同一年期、同一土地重複申報雜糧彙整表「判讀資料欄
      」各載明前揭彙整表「86年2 期」之「土地資料欄」所示
      各地號之土地，無種植雜糧等情，及「申報資料經辦人欄
      」各載明被告辛○○部分，均係證人卯○○依據芳苑農會
      86年2 期作國產雜糧玉米契作收購農戶清冊清查芳苑鄉同
      一年期、同一地號有重複申報者，再根據行政院農業委員
      會農糧署函覆之航測雜糧分布圖資料覆查結果清冊註記「
      〤」部分而填載製作等情之事實，應可認定。
    2.又行政院農業委員會農糧署93年10月6 日農糧產字第0931
      106087號函檢附之航測雜糧分布圖資料覆查結果清冊內註
      記「〤」部分僅代表疑問判讀，而造成疑問判讀之原因可
      能肇於農民較早或較晚種植雜糧，而航空拍攝時雜糧尚未
      長成或已收成，故尚需芳苑農會再派員進行實地勘查，以
      確認有無種植雜糧，並非即代表無種植雜糧，已如前述，
      而芳苑農會於86年間派員進行實地勘查確認不符規定及實
      際未種植之農地地號，並製作86年2 期作申報與航測面積
      查核處理表，亦有行政院農業委員會農糧署95年4 月24日
      農糧儲字第0951105296號函檢附之芳苑農會86年2 期作申
      報與航測面積查核處理表（參見本院卷宗(二)）附卷可參，
      爰自上揭芳苑農會86年2 期作申報與航測面積查核處理表
      內，亦未見【附表1 】芳苑鄉同一年期、同一土地重複申
      報雜糧彙整表「86年2 期」之「土地資料欄」所示各地號
      土地之實際查核情形，則證人卯○○根據前揭行政院農業
      委員會農糧署函覆之航測雜糧分布圖資料覆查結果清冊註
      記「〤」即代表有疑義判讀部分，逕行推認該等地號土地
      均無種植雜糧，尚嫌速斷。是依前揭行政院農業委員會農
      糧署函覆之航測雜糧分布圖資料覆查結果清冊所載內容，
      尚難採為不利於被告甲○○、戊○○、庚○○、辛○○、
      壬○○事實之認定。
    3.被告辛○○於86年6 月30日起擔任王功信用部主任，負責
      綜理王功信用部一切業務，並兼86年2 期興仁、博愛、和
      平村玉米申報勘查工作及上級交辦事項等情，已如前述，
      亦核與卷附之芳苑農會86年2 期作國產玉米保價收購農戶
      申報契作清冊、芳苑農會86年2 期作國產雜糧玉米契作收
      購農戶清冊各1 份（參見法務部調查局中部地區機動工作
      組卷宗卷3 之1 、3 之2） 相符，此部分事實，應可認定
      。
    4.另證人即被告壬○○之女子○○於本院審理中具結證述：
      其同意且全權授權其父壬○○於86年間以其名義向芳苑鄉
      農會申報玉米保價收購並刻印，至於係以何筆土地、資料
      申請其均不清楚，其父壬○○亦有實際耕作（參見本院卷
      宗(四)98年5 月11日審判筆錄第25頁至第27頁）等語，並有
      芳苑農會86年2 期作國產玉米保價收購農戶申報契作清冊
      、芳苑農會86年2 期作國產雜糧玉米契作收購農戶清冊各
      1 份（參見法務部調查局中部地區機動工作組卷宗卷3 之
      1 第33頁、卷3 之2 第55頁）、國產雜糧保證價格收購申
      報契作切結書1 紙、彰化縣芳苑鄉漢寶1-475 、王功1037
      -32 、1037-63 、1037-82 、1037-64 、1037-55 、1037
      -33 、1037-56 、1036-26 地號土地所有權狀影本各1 份
      、耕地委託經營契約1 份（參見法務部調查局中部地區機
      動工作組卷宗卷11之14編號38）附卷可參，核屬相符，證
      人子○○所述內容，應可採信。是被告壬○○經其女子○○同意以證人子○○名義，並經證人謝真太將上揭地號土
      地委託證人子○○經營後，再向芳苑農會申報86年2 期作
      國產雜糧玉米契作之事實，應可認定。從而，被告壬○○
      以其女子○○名義及以彰化縣芳苑鄉漢寶1-475 、王功10
      37-32 、1037-63 、1037-82 、1037-64 、1037-55 、10
      37-33 、1037-56 、1036-26 地號土地向芳苑農會申報86
      年2 期作國產雜糧玉米契作，既屬合法有權之申請，則其
      中彰化縣芳苑鄉王功1037-56 、1037-63 、1037-64 地號
      土地部分，當非屬重複申報契作，公訴意旨認為就【附表
      1 】芳苑鄉同一年期、同一土地重複申報雜糧彙整表「期
      別欄、86年2 期」、「申報資料、姓名欄」之子○○部分
      ，係屬重複申報，尚有誤解，自不足採信。
    5.就【附表1 】芳苑鄉同一年期、同一土地重複申報雜糧彙
      整表「期別欄、86年2 期」、「申報資料、姓名欄」之癸○○部分：
      (1)自卷附之芳苑農會86年2 期作國產玉米保價收購農戶申
        報契作清冊第26頁編號11癸○○部分（參見法務部調查
        局中部地區機動工作組卷宗卷3 之1 第26頁），該「契
        約種植情形、地段地號、面積（公頃）欄」係各記載「
        王功64、965-1 、965 、漢寶92」、「1.38」等語；另
        自卷附之芳苑農會86年2 期作國產雜糧玉米契作收購農
        戶清冊第41頁編號11癸○○部分（參見法務部調查局中
        部地區機動工作組卷宗卷3 之2 第41頁），該「申報契
        作情形、地段地號、面積欄」分別係記載「王功1037-5
        6 、1037-64 、1037-26 、1037-63 、漢寶1-476 」、
        「1.04」等語觀之，前後有關土地地號、面積之記載已
        有不同。
      (2)另自卷附之芳苑農會86年2 期作國產雜糧保證價格收購
        申報契作切結書編號11癸○○部分（參見法務部調查局
        中部地區機動工作組卷宗卷11之8 編號11）該「耕地資
        料卡代號、地段地號、面積（公頃）欄」原係分別記載
        「王功64、965-1 、965 、漢寶92」、「合計1.38」等
        語，經以筆跡刪除劃去，復另行填寫「王功1037-56 、
        1037-64 、1037-26 、1037-63 、漢寶1-476 」、「合
        計1.04」等情觀之，則芳苑農會86年2 期作國產雜糧保
        證價格收購申報契作切結書編號11癸○○部分與芳苑農
        會86年2 期作國產雜糧玉米契作收購農戶清冊第41頁編
        號11癸○○部分，就耕地之記載內容係屬相同，亦可認
        定。
      (3)就【附表1 】芳苑鄉同一年期、同一土地重複申報雜糧
        彙整表「期別欄、86年2 期」、「申報資料、姓名欄」
        之子○○部分非屬重複申報等情，已如前述，則自卷附
        之芳苑農會86年2 期作國產玉米保價收購農戶申報契作
        清冊第33頁編號38子○○部分（參見法務部調查局中部
        地區機動工作組卷宗卷3 之1 第33頁），該「契約種植
        情形、地段地號、面積（公頃）欄」係各記載「漢寶園
        1-475 、王功1037-32 、1037-13 、1037-82 、1037-6
        4 、1037-55 、1037-33 、1037-56 、1037-26 」、「
        1.25」等語；另卷附之芳苑農會86年2 期作國產雜糧玉
        米契作收購農戶清冊第55頁編號38子○○部分（參見法
        務部調查局中部地區機動工作組卷宗卷3 之2 第55頁）
        ，該「申報契作情形、地段地號、面積欄」分別係記載
        「漢寶1-475 、王功1037-32 、1037-63 、1037-82 、
        1037-64 、1037-55 、1037-33 、1037-56 」、「1.25
        」等語，與前揭癸○○部分之資料核對後，可發現前揭
        癸○○部分有重複記載「王功段1037-56 、1037-63 、
        1037-64 」地號土地3 筆之事實，當可認定。
      (4)惟審酌「子○○」、「癸○○」兩者姓名相似，被告辛○○出於行政作業疏失，非無可能將上揭2 人申報資料
        誤認為同一人之資料，且被告辛○○如欲虛偽重複申報
        詐領財物，依常情除應將申請面積更正填寫成為較多面
        積，以圖更多不法利益外，尚更應將芳苑農會86年2 期
        作國產玉米保價收購農戶申報契作清冊第26頁編號11癸○○部分、芳苑農會86年2 期作國產雜糧玉米契作收購
        農戶清冊第41頁編號11癸○○部分之「契約種植情形、
        地段地號、面積（公頃）欄」均填載為相同內容，並連
        同芳苑農會86年2 期作國產雜糧保證價格收購申報契作
        切結書編號11癸○○部分之「耕地資料卡代號、地段地
        號、面積（公頃）欄」完全塗抹不留存原有字跡而更正
        之，以避免他人事後發覺，然被告辛○○並未如此為之
        ，反而將原申請較多面積合計1.38公頃，書寫為較少面
        積合計1.04公頃，已無法圖謀更多之利益，且其復將芳
        苑農會86年2 期作國產雜糧保證價格收購申報契作切結
        書編號11癸○○部分之「耕地資料卡代號、地段地號、
        面積（公頃）欄」原記載「王功64、965-1 、965 、漢
        寶92」、「合計1.38」等語，僅以筆跡刪除劃去，復另
        行填寫「王功1037-56 、1037-64 、1037-26 、1037-6
        3 、漢寶1-476 」、「合計1.04」等語，依常情觀之，
        應係被告辛○○發覺上揭國產雜糧保證價格收購申報契
        作切結書關於證人癸○○部分有錯誤需更正，才以上揭
        方式為之，避免將來發生爭議時，無前筆詳細資料可供
        核對。是被告辛○○辯稱係因其行政作業疏忽，誤將證
        人子○○申請之地號資料謄寫至芳苑農會86年2 期作國
        產雜糧保證價格收購申報契作切結書編號11癸○○部分
        ，而於填寫製作芳苑農會86年2 期作國產雜糧玉米契作
        收購農戶清冊第41頁編號11癸○○部分時，僅參考芳苑
        農會86年2 期作國產雜糧保證價格收購申報契作切結書
        編號11癸○○部分，造成芳苑農會86年2 期作國產雜糧
        玉米契作收購農戶清冊第41頁編號11癸○○部分發生上
        揭錯誤等語，核與前揭事證相符，亦與常情無違，應可
        採信。
    6.又自卷附之芳苑農會86年2 期作國產雜糧保證價格收購申
      報契作切結書編號31黃姜部分（參見法務部調查局中部地
      區機動工作組卷宗卷11之14編號31）該「耕地資料卡代號
      、地段地號、面積（公頃）欄」就案外人黃武成所有之芳
      苑鄉○○○段2 地號土地申報面積為0.1496公頃；另芳苑
      農會86年2 期作國產雜糧保證價格收購申報契作切結書編
      號50黃振富部分（參見法務部調查局中部地區機動工作組
      卷宗卷11之14編號50）該「耕地資料卡代號、地段地號、
      面積（公頃）欄」就案外人黃媽（起訴書之附表誤載為
      林永茂）所有之芳苑鄉○○○段2 地號土地申報面積亦為
      0.1496公頃。從而，證人黃姜、黃振富部分向芳苑農會申
      報之面積合計為0.2992公頃，爰自上揭切結書後所各附之
      芳苑鄉○○○段2 地號土地所有權狀觀之，該土地之所有
      權人為案外人黃武成、黃媽，且應有部分各為二分之一
      ，總面積為0.2929公頃，是證人黃姜、黃振富分別向芳苑
      農會申報之面積0.1496公頃、0.1496公頃，合計為芳苑鄉
      ○○○段2 地號土地之總面積0.2929公頃，並未超過該土
      地之總面積，自當無重複申報之情事。
    7.綜上所述，依前開說明，被告辛○○雖有於芳苑農會86年
      2 期作國產雜糧玉米契作收購農戶清冊第41頁編號11癸○○部分誤載之事實，然前揭行政院農業委員會農糧署函覆
      之航測雜糧分布圖資料覆查結果清冊註記「〤」代表有疑
      義判讀部分，並無證據資料證明業經芳苑農會依前述審核
      程序再派員進行實地勘查確認，則證人卯○○根據前揭行
      政院農業委員會農糧署函覆之航測雜糧分布圖資料覆查結
      果清冊註記「〤」即代表有疑義判讀部分，逕行推認【附
      表1 】芳苑鄉同一年期、同一土地重複申報雜糧彙整表「
      86年2 期」之「土地資料欄」所示各地號土地，無種植雜
      糧等情，尚有未合，自不足採信。從而，公訴意旨所舉之
      前揭證據均未能證明被告甲○○、戊○○、庚○○、辛○○、壬○○有何違反貪污治罪條例之利用職務上機會詐取
      財物之犯行，尚難執此認定被告甲○○、戊○○、庚○○
      、辛○○、壬○○涉有違反貪污治罪條例之利用職務上機
      會詐取財物之犯行。
  (五)就【附表2、3 】所載部分：
    1.證人即調查局承辦人員卯○○於本院審理中具結證述：其
      分別以芳苑農會戶名被告甲○○、壬○○為主之帳戶明細
      表，就關於高粱款、玉米款撥入紀錄而清查列出【附表2
      、3 】，附表之「交易日期欄」係其依據國產雜糧收購
      與銷售作業程序中規定，農會辦理雜糧價款發放，應在該
      農會信用部設立「國產雜糧收購資金專戶」，並於收存後
      立即轉入農戶帳戶，不得延誤、積壓或挪用，並參酌芳苑
      農會提供專戶明細表之撥付日期，而認定係何期款項；
      附表之「交易摘要欄」則係依各帳戶帳號之交易註記記載
      而填寫；附表之「有無申報契作欄」記載「無」係代表
      其清查帳戶資料發現同一年度同一年期有重複撥付高粱款
      或玉米款，且在保價收購農戶申報契作清冊內無法找到申
      報資料；記載「〤」係代表其列入記錄，但不列入溢付撥
      款金額記錄，因為行政院農業委員會及芳苑農會均無提供
      85年玉米款、高粱款之契作清冊供其比對；附表之「溢
      付撥款金額欄（不含有申報未種植）」係指未申報契作但
      有撥款之情形，而【附表3 】「溢付撥款金額欄」係指有
      申報契作，但經航照判讀未種植而撥款之情形。未申報而
      有撥款者，其會記載在上揭2 個欄位內，另有申報但未種
      植而有撥款者，其會記載在【附表2 】之「溢付撥款金額
      欄（含有申報未種植）」及【附表3 】之「溢付撥款金額
      欄」，至「溢付撥款金額欄」空白未記載者，代表不列入
      ；附表之「繳交數量欄」係依據保價收購農戶申報契作
      清冊所記載之面積，乘以國產雜糧收購與銷售作業程序中
      規定，每公頃按保證價格收購5 公噸即5 千公斤而填寫，
      用以驗證申報契作後是否有收取款項，但並非每年度芳苑
      農會均會以土地面積乘以5 千公斤，有時不同年度對不同
      農戶會有打折情形；附表之「繳交包數欄」係依據國產
      雜糧收購與銷售作業程序中規定繳交單位每包為70公斤，
      故以前揭繳交數量除以70公斤而獲得；附表之「領款日
      期、領款方式、領款金額欄」則係其依據芳苑農會之交易
      明細表、交易傳票而記載，如果係現金提領者，其無法判
      斷流向；附表之「存入帳戶、存入帳號欄」則係其依據
      芳苑農會之交易傳票，如有轉帳及存入帳戶者，才會記載
      ，大部分係流向被告甲○○及證人即被告壬○○之子黃振
      富之帳戶內（參見本院卷宗(三)98年4 月14日審判筆錄第6
      頁至第21頁）等語明確，堪認【附表2 、3 】均係證人卯
      ○○依據芳苑農會83年1 、2 期、84年1 、2 期、86年2
      期作國產雜糧玉米契作收購農戶清冊、行政院農業委員會
      農糧署函覆之航測雜糧分布圖資料覆查結果清冊註記「〤
      」部分、【附表2 、3 】「帳號欄」所示之芳苑農會各帳
      號之交易明細表、交易傳票而填載製作。
    2.然行政院農業委員會農糧署函覆之航測雜糧分布圖資料覆
      查結果清冊註記「〤」部分僅代表疑問判讀，尚需芳苑農
      會再派員進行實地勘查確認有無種植雜糧，以填造申報與
      航測面積查核處理表送管理處查核，並非即代表無種植雜
      糧等情，已如前述，是證人卯○○憑行政院農業委員會農
      糧署函覆之航測雜糧分布圖資料覆查結果清冊註記「〤」
      部分，認定有申報但未種植而有撥款者，並填載至【附表
      2 】之「溢付撥款金額欄（含有申報未種植）」或【附表
      3 】之「溢付撥款金額欄」部分，即屬有誤，是證人即法
      務部調查局調查人員卯○○所製作之【附表2 、3 】前揭
      部分，是否正確無誤，顯有疑義。
    3.又證人卯○○以未申報而有撥款者，則填載至【附表2 、
      3 】之「溢付撥款金額欄（不含有申報未種植）」、「溢
      付撥款金額欄（不含有申報未種植）」部分，純係證人即
      法務部調查局調查人員卯○○核對帳戶資料以同一年度同
      一年期有重複撥付高粱款或玉米款，且在保價收購農戶申
      報契作清冊內無法找到申報資料而製作，已如前述。惟查
      ，證人黃文隆於偵訊中具結證述：其並未在芳苑農會或分
      部開立帳戶，另自83年至86年間向芳苑農會申報雜糧契作
      ，均係由其父黃和協處理（參見臺灣彰化地方法院檢察署
      93年度他字第722 號卷宗(二)第221 頁、第228 頁至第230
      頁）等語明確，爰依前述國產雜糧收購與銷售作業程序之
      付款程序規定，承辦農會應於收到前揭臺灣省農會電匯價
      款後，立即轉入農民設在農會之存款帳戶，不得直接撥放
      現金，是如申請契作農民未在芳苑農會開設帳戶者，自當
      有借用他人設於芳苑農會帳戶，以供芳苑農會將雜糧款項
      轉匯入之必要，復參酌卷附之芳苑農會86年2 期作國產雜
      糧玉米契作收購農戶清冊第55頁編號36黃文隆部分之「實
      際收購數量、保價收購、價款欄」係記載86,100元、另「
      農會存款帳號欄」係記載0000-00-0000000 黃和協（參見
      法務部調查局中部地區機動工作組卷宗卷3 之2 第55頁）
      等語觀之，足徵證人黃文隆雖有申報契作，然因其未於芳
      苑農會設立帳戶，致使需向其父黃和協借用所設立於芳苑
      農會帳戶，應可認定。是上揭芳苑農會86年2 期作國產雜
      糧玉米契作收購農戶清冊第55頁編號36黃文隆部分，核與
      證人卯○○製作之【附表3 】第3 頁「姓名欄」黃和協、
      「帳號欄」00000-0-0 、「交易日期欄」870506、「交易
      摘要欄」玉米款、「交易金額欄」85,800元（按86,100元
      加計推廣經費300 元）、「有無申報契作欄」無等語之部
      分相符，益徵證人卯○○製作上揭附表時，並未注意有申
      報契作農民借用他人在芳苑農會所開立之帳戶，供芳苑農
      會將雜糧款項匯入之用等情，而逕行以上揭標準製作之【
      附表2 、3 】未申報而有撥款部分，即屬有誤，亦有未妥
      ，自不足採信。
    4.另證人即被告甲○○之弟丁○○於本院審理中具結證述：
      其父林秋色於生前係與其、被告甲○○同財共居，且家中
      金錢經濟、耕地均由其父林秋色處理（參見本院卷宗(四)98
      年4 月21日審判筆錄第4 頁至第14頁）等語；又證人即被
      告甲○○之姪子乙○○、丙○○於本院審理中均具結證稱
      ：其祖父林秋色已於87年或88年間過世，在祖父林秋色過
      世前，其父親與其伯、叔父均同財共居，並無分家，且祖
      父林秋色生前，家中財務及申報雜糧之事，均係由祖父林
      秋色處理，並有曾繳交高粱、玉米給芳苑農會（參見本院
      卷宗(四)98年4 月21日審判筆錄第15頁至第24頁、第26頁至
      第31頁）等語，爰審酌早期鄉間農村生活，由同財共居之
      家長全權掌控家庭成員之財物亦屬常見，上揭證人證述內
      容應堪採信；復審酌卷存諸證據均無從證明【附表2 】所
      示之匯款，最後均僅流向被告甲○○，是被告甲○○前揭
      辯稱，其父林秋色於生前係與其同財共居，且家中金錢經
      濟包括帳戶存摺、印章、耕地均由其父林秋色處理等語，
      應堪採信。從而，本院當無法由【附表2 】所示之匯款流
      向，率斷推認該等款項均係被告甲○○所詐領款項。至扣
      案之「契作雜糧彙整表」雖載有「保價14- 市價3.6 」等
      語，然核與本案並無直接關連；另扣案之證人丁○○、乙○○印章雖係於被告甲○○住處所查扣，惟證人丁○○、
      乙○○分別係被告甲○○之弟、姪，且住址亦與被告相同
      ，該2 人之普通印章放置於被告甲○○住處，係家屬同財
      共居，便於領取掛號信函或處理其他事務之用，亦符合常
      情，無法以此推論係專供被告甲○○為辦理申報雜糧契作
      之用。
    5.又證人卯○○疏未注意部分申請契作農民係借用他人帳戶
      供芳苑農會匯款之情狀，而以上揭標準製作之【附表2、3
      】未申報而有撥款部分，尚有誤會，已如前述，是被告壬○○、甲○○辯稱【附表2 、3 】未申報而有撥款部分，
      應係證人卯○○製作上揭附表時，並未注意有申報契作農
      民借用他人在芳苑農會所開立之帳戶，供芳苑農會將雜糧
      款項匯入之用所致，應堪採信。又【附表2 、3 】部分均
      為依據轉帳清冊所為之匯款，核與承辦製作收購清冊及審
      查之被告戊○○、庚○○、辛○○無關，業據證人己○○
      於本院審理中具結證述（參見本院卷宗(四)98年5 月11日審
      判筆錄第33頁），且目前亦無相關轉帳清冊可供本院調閱
      ，亦有芳苑農會98年6 月2 日芳農供字第1030號函1 紙（
      參見本院卷宗(四)）附卷可參。公訴意旨稱被告甲○○、壬○○各詐領不法利益共計5,498,830 元、5,339,800 元，
      純係以證人即法務部調查局調查人員卯○○所製作之【附
      表2 、3 】為本，惟該附表所示之金額是否與相關之依據
      相符且有前揭疏漏之處，本院自不得遽憑顯有疑義之【附
      表2 、3 】即遽以認定被告甲○○、戊○○、庚○○、辛○○、壬○○之上揭犯行。
  (六)至公訴意旨認為被告甲○○、壬○○以低價即每公斤3.1 元
    至3.6 元購入進口玉米、高粱等雜糧後，再偽以如【附表1
    】芳苑鄉同一年期、同一土地重複申報雜糧彙整表所示之國
    產契作雜糧送交芳苑農會收購云云，均屬推測之詞，並未提
    出任何證據以實其說；況本院亦查無任何證據，可資證明上
    情屬實，此部分亦難為不利於被告甲○○、戊○○、庚○○
    、辛○○、壬○○事實之認定。
  (七)又被告戊○○、庚○○分別為芳苑農會「83年1 期、2 期」
    、「84年1 、2 期」國產高粱、玉米保價收購農戶申報契作
    清冊之承辦人，並無參與芳苑農會「86年2 期作」國產玉米
    保價收購農戶申報契作清冊、芳苑農會「86年2 期作」國產
    雜糧玉米契作收購農戶清冊之製作；另被告辛○○僅為芳苑
    農會「86年2 期作」國產玉米保價收購農戶申報契作清冊、
    芳苑農會「86年2 期作」國產雜糧玉米契作收購農戶清冊之
    承辦人員，並無參與芳苑農會「83年1 期、2 期」、「84年
    1 、2 期」國產高粱、玉米保價收購農戶申報契作清冊之製
    作，均已如前述，兩者間並無必然之關連性，是公訴意旨執
    此認定被告戊○○、庚○○、辛○○間就就【附表1 】芳苑
    鄉同一年期、同一土地重複申報雜糧彙整表所示之犯行，均
    有犯意聯絡等語，自不足採信。
  (八)被告戊○○、庚○○就【附表1 】芳苑鄉同一年期、同一土
    地重複申報雜糧彙整表「期別欄」、「83年1 期、2 期」、
    「84年1 、2 期」部分所示之相關清冊，並無不實記載等情
    ；另被告辛○○就【附表1 】芳苑鄉同一年期、同一土地重
    複申報雜糧彙整表「期別欄」、「86年2 期」部分所示之相
    關清冊，除芳苑農會86年2 期作國產雜糧玉米契作收購農戶
    清冊第41頁編號11癸○○部分，因行政疏失而發生上揭錯誤
    外，其餘部分亦無不實記載；況被告戊○○、庚○○、辛○○既非修正前刑法上所稱公務員，均已如前述，自與刑法第
    213 條之構成要件不符，故公訴意旨認被告甲○○、戊○○
    、庚○○、辛○○、壬○○係共犯刑法第213 條公務員登載
    不實公文書罪，自有誤會，亦不足採信。
六、綜上所述，被告戊○○、庚○○、辛○○既均為芳苑農會所
    屬職員，當非屬（修正前）刑法第10條第2 項所指之公務員
    ，本件並無任何證據足資證明被告甲○○、戊○○、庚○○
    、辛○○、壬○○有何公務員明知為不實事項而登載於公文
    書之犯行；另亦查無任何證據足資證明被告甲○○、戊○○
    、庚○○、辛○○、壬○○有何貪污治罪條例之利用職務上
    之機會詐取財物之犯行，尚難僅憑被告甲○○、戊○○、庚○○、辛○○、壬○○有上揭清冊誤載、資金流向之事實，
    即推測被告甲○○、戊○○、庚○○、辛○○、壬○○有公
    訴意旨所指之貪污治罪條例之利用職務上之機會詐取財物之
    行為。況公訴意旨指稱被告甲○○、壬○○各詐領不法利益
    共計5,498,830 元、5,339,800 元，純係以證人即法務部調
    查局調查人員卯○○製作之【附表1 】、【附表2 、3 】為
    本，惟該附表所示之內容、金額是否確與相關依據相符，公
    訴人均未能積極舉提證據說明之，且製作認定標準亦有疏漏
    ，於法本院自不得遽憑該附表即逕行認定。亦即，公訴人認
    被告甲○○、戊○○、庚○○、辛○○、壬○○涉犯公務員
    明知為不實事項而登載於公文書、違反貪污治罪條例之利用
    職務上之機會詐取財物之犯行所憑之前開證據，均尚未達於
    通常一般之人均不致有所懷疑，而得確信其為真實之程度，
    或與本案並無任何關連性，依刑事訴訟制度「倘有懷疑，即
    從被告之利益為解釋」、「被告應被推定為無罪」之原則，
    即難據以為被告不利認定。此外，本院復查無其他積極之證
    據，足資認定被告甲○○、戊○○、庚○○、辛○○、壬○○有何公務員明知為不實事項而登載於公文書、違反貪污治
    罪條例之利用職務上之機會詐取財物之犯行，自屬不能證明
    被告犯罪，依首開說明，自應為被告甲○○、戊○○、庚○○、辛○○、壬○○均無罪之諭知。
七、至被告庚○○之選任辯護人於98年5 月11日本院審理中聲請
    調查芳苑農會83年、84年間被告庚○○承辦收購國產雜糧申
    報與勘查案件之證據部分，與本件前揭說明無關連性，核無
    調查之必要，應予駁回，附此敘明。
據上論斷，應依刑事訴訟法第301 條第1 項前段，判決如主文。
本案經檢察官謝雨青到庭執行職務。
中    華    民    國    98    年    8     月    31    日
                  刑事第八庭  審 判 長 法 官 簡婉倫
                                  法      官 楊舒嵐
                                  法      官 唐中興
以上證明與原本無異。
如不服本判決應於收受判決後10日內向本院提出上訴書狀，並應
敘述具體理由；其未敘述上訴理由者，應於上訴期間屆滿後20日
內向本院補提理由書（均須按他造當事人之人數附繕本）「切勿
逕送上級法院」。
中    華    民    國    98    年    8     月    31    日
                                  書  記  官 吳政


司法院資訊處製作；財團法人民間司法改革基金會備份。
